臺灣板橋地方法院刑事判決　　　　　　　　　　　　九十三年度交簡上字第四三號
　　上　訴　人　臺灣板橋地方法院檢察署檢察官
　　被　　　告　丙○○
右列上訴人因被告過失傷害案件，不服本院中華民國九十三年三月三十一日九十三年
度交簡字第一五二號第一審判決（檢察官聲請簡易判決處刑案號：九十二年度偵字第
一七五五二號），提起上訴，本院第二審合議庭判決如左：
    主      文
原判決撤銷。
丙○○因過失傷害人，處有期徒刑肆月，如易科罰金，以佰元折算壹日。
    事      實
一、丙○○曾因竊盜案件，於民國（下同）八十年三月十一日，經本院以七十九年度
　　少易緝字第六號刑事判決判處有期徒刑一年確定，嗣經減刑為有期徒刑三月，刑
　　期起算日期為八十二年七月十三日，指揮書執行完畢日期為八十二年八月三十日
　　（不致使本案犯行構成累犯）。緣其於九十二年七月二十二日上午，駕駛車牌號
    碼三Ｐ─七二八五號自用小客車，沿臺北縣板橋市○○道路往臺北縣三峽鎮方向
　　行駛，殆同日九時許（檢察官聲請簡易判決處刑書誤繕為九時十五分許），行經
    該路段之臺北縣板橋市○○街二一五巷五十七弄四十之三號與「樹堤幹○五二號
    」電線桿之間，其原應注意汽車行駛時，駕駛人應注意車前狀況及兩車併行之間
    隔，並隨時採取必要之安全措施，而依當時日間晴天、路面乾燥無缺陷，且無障
    礙物之情況，並非不能注意，詎丙○○竟疏未注意車前狀況及兩車併行之間隔以
　  採取必要之安全措施，乃撞及斯時騎乘車牌號碼ＬＤ二─八八○號重型機車於其
    右前方同向行駛之甲○○○，致甲○○○人車倒地而受有頭部外傷、腦部蜘蛛網
　　膜下腔出血、左右踝骨骨折、第二腰椎骨折、多處擦傷、下唇裂傷、右眼角裂傷
  　、左上正中門齒脫出、右上正中門齒牙冠斷裂合併牙髓壞死、左上側門齒牙冠斷
    裂等傷害（檢察官聲請簡易判決處刑書漏繕頭部外傷及牙齒部分之傷害）。又丙
　　○○於有偵查權限之機關及公務員發覺其過失傷害之犯行前即在車禍現場等候，
  　且向前往處理之警員供承肇事並自動接受裁判。
二、案經丙○○自首暨甲○○○訴由臺北縣政府警察局板橋分局移送臺灣板橋地方法
    院檢察署檢察官偵查後聲請簡易判決處刑。
    理      由
一、右開犯罪事實，業據被告丙○○迭於警詢、檢察官偵查及本院審理中坦承不諱，
    核與告訴人甲○○○之指訴相符，且有道路交通事故調查報告表、道路交通事故
    現場圖各一份、肇事現場暨前開自用小客車、重型機車受損照片計三十幀（見臺
    灣板橋地方法院檢察署九十二年度核退字第七九一七號卷第三頁至第六頁、第二
    十六頁至第三十頁）附卷足稽，而告訴人所訴因此車禍受傷一節，亦有仁愛醫院
    於九十二年七月二十二日出具之診斷證明書〈診字第○二一○八九號〉一紙、新
    光吳火獅紀念醫院於九十二年十月一日、九十二年十月八日出具之乙種診斷證明
    書〈新乙診字第九二○二六五七九號、第00000000號、第000000
    00號〉共三紙（見臺灣板橋地方法院檢察署九十二年度核退字第七九一七號卷
    第十八頁、臺灣板橋地方法院檢察署九十二年度偵字第一七五五二號卷第十八頁
    至第二十頁）附卷足憑。又按汽車行駛時，駕駛人應注意車前狀況及兩車併行之
    間隔，並隨時採取必要之安全措施，道路交通安全規則第九十四條第三項定有明
    文，被告駕駛汽車，其原應注意上開關於交通安全之規定，復無不能注意之情事
    ，竟疏未注意車前狀況及兩車併行之間隔，並隨時採取必要之安全措施而肇事，
    其有過失實屬灼然，且此車禍經檢察官囑託臺灣省臺北縣區車輛行車事故鑑定委
    員會鑑定，鑑定結果亦認「丙○○駕駛自小客車超越時未保持行車安全間隔，為
    肇事原因；甲○○○駕駛普通重機車無肇事因素」（見臺灣板橋地方法院檢察署
    九十二年度偵字第一七五五二號卷第二十七頁至第二十九頁之臺灣省臺北縣區車
    輛行車事故鑑定委員會九十三年二月十三日北鑑字第九二二○○四號鑑定意見書
    ）而堪參佐，且被告之過失行為與告訴人所受傷害間復足認有相當因果關係存在
    ，是本件事證已臻明確，被告過失傷害犯行洵堪認定，自應依法論科。
二、核被告丙○○所為，係犯刑法第二百八十四條第一項前段之過失傷害罪。查被告
    肇事後，於有偵查權限之機關及公務員發覺其過失傷害之犯行前即在車禍現場等
    候，且向前往處理之警員供承肇事並自動接受裁判一事，除據被告於警詢及本院
    審理中陳述無訛，並有「臺北縣政府警察局交通警察隊板橋分隊受理交通事故案
    件是否自首調查表」一紙（見臺灣板橋地方法院檢察署九十二年度核退字第七九
    一七號卷第十六頁）附卷足稽，又證人即到場處理本件車禍之警員乙○○亦到庭
    結證稱：「（處理經過情形如何？）九十二年七月二十二日上午九時左右我在線
    上巡邏，我接到無線電通報是勤務指揮中心通報我說在板橋市○○道路往三峽方
    向有Ａ二類的交通事故發生，我就前往處理。」、「（通報內容有無說是誰報案
    、誰是肇事者？）沒有。一般都不會報這些，除非事故發生時肇事後自行就醫，
    我們到現場找不到人，我們才會去調報案者的資料。」、「（到現場之後事故當
    事人是否在現場？）三Ｐ─七二八五號自用小客車駕駛即在庭被告在現場，除了
    被告之外旁邊住戶也在現場，被害人已經由救護車送往醫院就醫。」、「（當時
    在現場有無問何人肇事？）有，我問被告說車子是誰駕駛，她說是她駕駛的，並
    和他人發生交通事故。」（見本院九十三年六月二十四日審判筆錄），是被告之
    犯行符合自首之要件，自應依刑法第六十二條前段之規定減輕其刑。原審以被告
    犯行明確，並予論罪科刑，固非無見，且檢察官雖依告訴人之請求而以「被告撞
    傷告訴人肇事後，精神恍惚，坐於其汽車內，路人見義勇為，請檳榔攤撥打電話
    報案，並非被告自行報案或委請他人報案，應非自首云云」而提起上訴；然無論
    是否如被告所述係其委請檳榔攤業者報案，或係路人見狀自行委請檳榔攤業者報
    案，惟經本院向臺北縣政府消防局函詢「一一九」之報案紀錄，觀乎其函覆之「
    臺北縣政府消防局『救護案類』受理記錄單」（見本院卷），其內固有報案人電
    話（0000000000）之記載，但並無報案人或被告之姓名資料，足見有
    偵查權限之機關及公務員並無從因之得悉肇事者之姓名，是此情事自不影響於被
    告自首之成立，故檢察官以前開理由提起上訴，請求撤銷原審判決，核無理由；
    惟原審因引用檢察官聲請簡易判決處刑書，故漏未敘及甲○○○尚受有頭部外傷
    及左上正中門齒脫出、右上正中門齒牙冠斷裂合併牙髓壞死、左上側門齒牙冠斷
    裂等傷害，且於「事實及理由」欄載述「查被告丙○○於肇事後，在有偵查犯罪
    職權之公務員查知其為犯人前，主動委請肇事地點附近檳榔攤撥打電話報案等情
    已如前述，應依刑法第六十二條前段自首之規定減輕其刑」一節，惟因被告係於
    肇事後，於有偵查權限之機關及公務員發覺其過失傷害之犯行前即在車禍現場等
    候，且向前往處理之警員供承肇事並自動接受裁判，故符合自首之規定，業如前
    述，尚非因其「主動委請肇事地點附近檳榔攤撥打電話報案」所致；是檢察官提
    起上訴雖無足採，惟原審既有上開可議之處，仍屬無可維持，自應由本院予以撤
    銷改判。爰審酌被告之過失情節、對告訴人造成之傷害程度及其品行、智識程度
    、犯罪後已支付醫藥費新臺幣四萬餘元（業據告訴人當庭陳述無訛），惟未能達
    成民事和解等一切情狀，量處如主文所示之刑，並諭知如易科罰金之折算標準，
    以資懲儆。
據上論斷，應依刑事訴訟法第四百五十五條之一第一項、第三項、第三百六十九條第
一項前段、第三百六十四條、第二百九十九條第一項前段，刑法第二百八十四條第一
項前段、第六十二條前段、第四十一條第一項前段，罰金罰鍰提高標準條例第一條前
段、第二條，判決如主文。
本案經檢察官楊仲農到庭執行職務。
中      華      民        國      九十三    年    六      月   三　十   日
                                      臺灣板橋地方法院交通法庭
                                        審判長法  官  王屏夏
                                              法  官  王偉光
                                              法  官  陳鴻清
右正本證明與原本無異。
本判決不得上訴。
                                              書記官  林蔚然
中      華      民        國      九十三    年    六      月   三　十   日
附錄本案論罪科刑法條全文：
刑法第二百八十四條：
因過失傷害人者，處六月以下有期徒刑、拘役或五百元以下罰金，致重傷者，處一年
以下有期徒刑、拘役或五百元以下罰金。
從事業務之人，因業務上之過失傷人者，處一年以下有期徒刑、拘役或一千元以下罰
金，致重傷者，處三年以下有期徒刑、拘役或二千元以下罰金。
